臺灣臺北地方法院刑事判決　　　　　　　95年度易字第2854號
甲　○　○　台灣台北地方法院檢察署檢察官
被　　　告　乙○○
上列被告因詐欺案件，經檢察官聲請簡易判決處刑（95年度偵緝
字第642號），本院認為不適宜簡易判決處刑，改為通常程序審
理，被告於本院訊問後，對起訴事實為有罪之陳述，經本院合議
庭合議由受命法院獨任審理，本院判決如下：
    主  文
乙○○犯幫助詐欺取財罪，處有期徒刑伍月，如易科罰金，以銀
元佰元即新臺幣玖佰元折算壹日，減為有期徒刑貳月又拾伍日
，如易科罰金，以銀元佰元即新臺幣玖佰元折算壹日。
    事  實及理  由
一、依刑事訴訟法第310條之2之規定，簡式審判程序有罪判決書
    之製作，準用同法第454條規定。依刑事訴訟法第454條第2
    項規定，如認定犯罪事實、證據及應適用之法條，與起訴書
    記載相同者，得引用之。
二、本件犯罪事實、證據及應適用之法條，除應補充如下外，均
    引用檢察官聲請簡易判決處刑書之記載:
    (一)犯罪事實欄:
      增加「被告於93年12月6日後之不詳時間，以新臺幣5000
      元之代價，將上開帳戶存褶、提款卡等物，交付予不詳年
      籍姓名之詐騙集團成員」之事實。
    (二)論罪欄：
      增加「被告係詐欺取財罪之幫助犯，依刑法第30條第2項
      減輕其刑」。
    (三)刑法部分條文於94年2月2日修正公布，並於被告為本件犯
      罪後之95年7月1日施行，且刑法施行法亦於95年6月14日
      修正，增訂第1條之1規定：「中華民國94年1月7日刑法修
      正施行後，刑法分則編所定罰金之貨幣單位為新臺幣。94
      年1月7日刑法修正時，刑法分則編未修正之條文定有罰金
      者，自94年1月7日刑法修正施行後，就其所定數額提高為
      30倍。但72年6月26日至94年1月7日新增或修正之條文，
      就其所定數額提高為3倍」。按犯罪後刑罰法律修正後新
      舊法比較適用，於實務上有下列原則：(一)比較新舊法，應
      就罪刑有關法定加減原因等一切情形，綜合其全部之結果
      而為比較，再適用有利於行為人之法律處斷（最高法院88
      年台上字第5840號判決參照）；(二)須行為時法與裁判時法
    　均有處罰，始有刑法第二條第一項之比較適用新、舊法（
      最高法院88年台上字第7013號判決參照）；(三)倘新、舊法
      均有處罰，而新法之適用範圍較諸舊法有所限制時，必其
      行為同時符合修正後之法律所規定之犯罪構成要件，始有
      刑法第二條第一項但書之適用（最高法院92年台上字第42
      38號判決參照）；(四)再者比較新舊法之結果，應全部適用
      舊法或新法，不得割裂適用（最高法院87年台非字第400
      號判決參照）及應就罪刑有關之共犯、連續犯、累犯加重
      等暨其他法定加減原因（如身分加減）與加減例等一切情
      形，綜其全部罪刑之結果而為比較（最高法院95年第8次
      刑事庭會議決議參照）。故經比較適用結果後，即應全部
      適用舊法或全部適用新法。經綜合比較：
    1.本件被告所犯之詐欺取財罪，分別依修正前及修正後之刑
      法條文論處之結果，因刑法第339條第1項規定有罰金刑，
      依上開刑法施行法第1條之1，雖改以新台幣為罰金之單位
      並提高三十倍，惟因修正前之罰金單位為銀元，與新台幣
      之折算比例為三比一，又因前刑法分則有關條文罰金之倍
      數亦經修正前罰金罰鍰提高標準條例提高為十倍，因而依
      修正後之刑法施行法第1條之1規定提高三十倍，就罰金之
      最高額而言，實與修正前罰金之最高額相同，惟罰金之最
      低額部分，因刑法第33條第5款業經修正，罰金最低額由
      銀元一元以上，提高為一千元以上，並以百元為單位，因
      而以修正前之法律有利於被告。
    2.刑法第41條第1項前段關於易科罰金之規定，新法修正為
      「犯最重本刑為五年以下有期徒刑以下之刑之罪，而受六
      個月以下有期徒刑或拘役之宣告者，得以新臺幣一千元、
      二千元或三千元折算一日，易科罰金」，惟依被告行為時
      之刑罰法律，即修正前第41條第1項前段：「犯最重本刑
      為五年以下有期徒刑以下之刑之罪，而受六個月以下有期
      徒刑或拘役之宣告，因身體、教育、職業、家庭之關係或
      其他正當事由，執行顯有困難者，得以一元以上三元以下
      折算一日，易科罰金」，及依修正前罰金罰鍰提高標準條
      例第2條關於「依刑法第四十一條易科罰金者，均就其原
      定數額提高為一百倍折算一日；法律所定罰金數額未依本
      條例提高倍數，或其處罰法條無罰金刑之規定者，亦同」
      等規定，易科罰金之折算標準最高為銀元300元，最低為
      銀元100元，換算為新臺幣後，最高額為新臺幣900元，最
      低額為新臺幣300元，經比較修正前、後關於易科罰金折
      算標準之刑罰法，適用修正前刑法第41條第1項前段及修
      正前罰金罰鍰提高標準條例對於被告較為有利。
    3.綜上，適用修正前之刑法對被告有利。
    (四)爰審酌被告有竊盜前科，非累犯，此有臺灣高等法院被告
      前案紀錄表在卷可案，素行不佳；犯罪後先否認後坦認犯
      罪，犯罪後態度尚可；尚未賠償被害人損害；被告獲得之
      利益為新臺幣5000元；及被告犯罪之動機、手段、目的及
      所生危害等一切情狀，量處如主文所示之刑，並諭知易科
      罰金之折算標準。
    (五)減刑部分：犯罪在96年4月24日以前者，除本條例另有規
      定外，有期徒刑減其刑期2分之1；依本條例應減刑之罪，
      未經判決確定者，於裁判時，減其宣告刑，依前項規定裁
      判時，應於判決主文同時諭知其宣告刑及減得之刑；犯最
      重本刑為5年以下有期徒刑以下之刑之罪，依本條例規定
      減為6月以下有期徒刑、拘役者，應於為減刑裁判時，併
      諭知易科罰金折算之標準，中華民國96年罪犯減刑條例第
      2 條第1項第3款、第7條、第9條分別著有明文。是被告犯
      罪時間既在上開時間之前，自有該條例之適用，而減其宣
      告刑2分之1，並諭知易科罰金之折算標準。
三、依刑事訴訟法第299條第1項前段、第273條之1第1項；刑法
    第2條第1項前段、94年2月2日修正公布，95年7月1日施行前
    刑法第339條第1項、第30條第2項、第41條第1項前段，罰金
    罰鍰提高標準條例第1條前段、95年5月17日修正公布，95年
    7月1日施行前罰金罰鍰提高標準條例第2條，現行法規所定
    貨幣折算新臺幣條例第2條，中華民國96年罪犯減刑條例第2
    條第1項第3款、第7條、第9條，判決如主文。
本案經檢察官高怡修到庭執行職務
中　　華　　民　　國　　96　　年　　12　　月　　28　　日
                  刑事第六庭法　官  趙子榮
上正本證明與原本無異。
如不服本判決，應於判決送達後十日內，向本院提出上訴狀。
                            書記官  陳怡君
中　　華　　民　　國　　96　　年　　12　　月　　31　　日
附錄條文:
中華民國刑法第339條
（普通詐欺罪）
意圖為自己或第三人不法之所有，以詐術使人將本人或第三人之
物交付者，處5年以下有期徒刑、拘役或科或併科1千元以下罰金
。
以前項方法得財產上不法之利益或使第三人得之者，亦同。
前二項之未遂犯罰之。
